臺灣臺南地方法院民事判決
109年度訴字第1400號
原      告  胡瀚升  
訴訟代理人  黃柔雯律師
被      告  黃珠美  
上列當事人間清償借款事件，本院於民國109 年11月10日言詞辯
論終結，判決如下：
    主  文
原告之訴及假執行之聲請均駁回。 
訴訟費用由原告負擔。
    事實及理由
一、原告起訴主張：原告前為台南無極混元宮之信徒，被告為混
    元宮宮主，被告藉機透過雙方有共同信仰，於民國105 年10
    月份左右告知原告要投資，並於105 年10月4 日向原告借貸
    新臺幣（下同）100 萬元，原告並將款項100萬元匯款於被
    告陽信銀行帳戶內（下稱系爭匯款）。本件借款未定清償期
    ，時效無從進行，原告於109 年5 月14日寄發存證信函，迄
    今已逾3 月，惟被告仍未還款，故被告即負清償責任。據此
    ，被告既向原告借貸100 萬元，自有清償借款之義務，爰依
    民法第478條規定請求被告清償借款100萬元。並聲明：⒈被
    告應給付原告100 萬元，及自起訴狀繕本送達翌日起至清償
    日止，按週年利率百分之五計算之利息。⒉原告願供擔保，
    請准宣告假執行。
二、被告答辯略以：被告並非址設台南市○區○○路○○○號「無極混
    元宮」之宮主，被告雖為「無極混元宮」之信徒，惟與原告
    並不熟識。被告有遭「無極混元宮」之宮主許貴評，以稟告
    「天罡」「地煞」，以龍椅下帳戶換錢，上稟「龍鳳柱」，
    太子爺金鑰匙等藉口，騙走1,186 萬元，已依法向臺灣臺南
    地方檢察署（下稱臺南地檢署）提出詐欺之告訴，被告雖於
    105 年10月4 日收受原告100 萬元匯款，然因為被告與許貴
    評有金錢往來，許貴評尚欠被告許多錢，被告以為原告所匯
    進來的100萬是原告代替許貴評叫原告償還給被告的，因為
    原告與許貴評也認識，所以並沒有覺得有可疑的地方，被告
    從未曾向原告借款過。並聲明：⒈原告之訴駁回。⒉如受不利
    判決，被告願供擔保，請准宣告免為假執行。
三、得心證之理由： 
　㈠按稱消費借貸者，於當事人間必本於借貸之意思合致，而有
    移轉金錢或其他代替物之所有權於他方之行為，始得當之，
    故當事人主張與他方有消費借貸關係存在者，自應就該借貸
    意思互相表示合致及借款業已交付之事實，均負舉證之責任
    ，其僅證明有金錢之交付，未能證明借貸意思表示合致者，
    仍不能認為有該借貸關係存在（最高法院107年度台上字第8
    10號判決意旨參照）；且交付金錢之原因多端，或為借貸，
    或為贈與，或因與受款人間之其他法律關係，或因與第三人
    間之法律關係，受第三人之指示而交付，均有可能；另貸與
    人交付金錢予借用人，本得以縮短給付方式為之，亦得與借
    用人約定以借用人對於貸與人應負之金錢給付義務，作為借
    貸之標的（民法第474條第2項規定參照），自不得僅憑某人
    匯款至他人於金融機構所開立之帳戶，遽認某人與該他人間
    必有金錢借貸關係。本件原告主張於105 年10月4 日向原告
    借貸100 萬元等語，既為被告所否認，則原告自應就兩造間
    有借貸之合意負舉證責任。
　㈡原告主張：被告為混元宮宮主，藉機透過雙方有共同信仰，
    於105 年10月份左右告知原告要投資，並於同年月4 日向原
    告借貸100 萬元，原告將款項匯款於被告陽信銀行帳戶等語
    ，雖據提出高雄市大寮區農會匯款條及存證信函各一份為證
    （本院卷第19-23頁），並舉證人鄭朝富為證。惟查：
　　⒈原告所提之匯款條僅足證明原告有於上開時日匯款100萬
　　　元予被告，尚不足證明匯款之原因為借貸，而存證信函為
　　　原告單方面製作之文書，亦無法證明借貸關係之合意。
　　⒉而證人鄭朝富係證述：「（證人是否看過被告的先生？）
      看過（手指旁聽席）。（何時看過？）大概是107或108年
      。（什麼原因看過？）在被告先生公司永華路對面的透天
      厝一樓看過，當時在那邊談債務的問題，當時在場的人有
      我、原告、還有一位小姐、一個年輕人，年輕人是跟我們
      一起去的，小姐是陪同陳先生那邊的人，債務的問題是因
      為有一個許貴評，因為自稱是TOTO裡面的員工還是經理，
      用這個名義騙說要投資TOTO馬桶的生意，把我及原告騙錢
      去投資。（證人當天為何會一起去那裡？當場講了什麼？
      ）當天有上述說的情形，我去找TOTO後面的陳灯鐃談這件
      事情，因為我會不了了之，是因為我沒有單據，許貴評只
      有簽借據給我，因為我聽許貴評說陳灯鐃就是TOTO公司的
      代理商（老闆），所以就來找陳灯鐃談，當時原告有拿匯
      款單據，我有看到單據，但錢怎麼來的我不知道，但確實
      有匯款單據顯示有匯款給被告，陳灯鐃當時有跟我們承諾
      這筆錢他會還給原告。（證人當時有沒有聽到原告與陳灯
      鐃就匯給被告的這筆錢的原由？）我不記得了，我只曉得
      這筆錢原告有匯款給被告，結果隔了一、兩天陳灯鐃就說
      不會還這筆錢。（陳灯鐃當時有沒有說他是TOTO的代理商
      ？）他沒有這樣說。（證人是否有問陳灯鐃？）我是聽許
      貴評說的。（證人是否有親自跟陳灯鐃求證？）沒有，只
      有找他出來談這筆債務，陳灯鐃他也願意出來談這筆債務
      。（原告匯款給被告的100萬是借款還是投資？）據原告
      說是借款。」等語（見本院卷第98-99頁），可知證人鄭
      朝富僅於原告與被告配偶陳灯鐃協商如何返還系爭匯款時
      陪同在場，至於系爭匯款來源為借款是聽原告說的，真正
      匯款原因為何證人並不知悉。而證人雖有聽聞陳灯鐃承諾
      願意還款，然據證人陳灯鐃證稱：「我是TOTO代理商沒錯
      ，但我不認識鄭朝富，我只有碰過他一次，好像是在兩年
      多前，原告有打電話給我，說被告欠他錢，要過來找我，
      我說好，原告說有匯錢到我公司，我說如果真的有這件事
      ，我會還給原告，但經過我查證，許貴評是欠被告錢，許
      貴評說原告欠他錢，會叫原告匯錢過來還給被告。」等語
      （見本院卷第101頁），據此，證人陳灯鐃承諾之內容係
      待查證後無誤才還款，而證人陳灯鐃查證之結果，原告亦
      舉證人郭安雅證述：「是原告聯絡陳灯鐃我才查證，因為
      陳灯鐃到銀行找我印被告的資料，說有人匯錢70萬元到TO
      TO公司，我那時候一直查都沒有這筆錢，我就跟陳灯鐃說
      要一起去和原告了解，當下我問鄭朝富我查不到70萬元的
      來源，我問他匯到哪間銀行，後來鄭朝富才說沒有匯到公
      司，是拿現金給許貴評，與TOTO公司根本沒有關係，原告
      還找人去TOTO公司詢問，後來我去了解，陳灯鐃當下有講
      說100 萬元要還給原告，我把資料拿出來，陳灯鐃才知道
      是被告被許貴評騙很多錢，跟原告沒有關係。」等語（見
      本院卷第107、108頁），據此，足認證人陳灯鐃同意還款
      之條件並未成就，且參與協商者並非被告，原告縱有與陳
      灯鐃為任何協議，基於債之相對性，該協議內容亦不能拘
      束被告。
四、綜上，原告所舉證據均不足證明與被告間有借貸之合意，從
　　而，原告依民法第478 條規定，請求被告給付原告100萬元
　　及自起訴狀繕本送達翌日起至清償日止，按周年利率百分之
　　五計算之利息，為無理由，應予駁回。原告之訴既經駁回，
　　其假執行之聲請亦失依據，應併予駁回。
五、本件事證已臻明確，兩造其餘攻擊防禦方法，經核與本件判
    決結果不生影響，爰不一一論述，附此敘明。
六、據上論結，本件原告之訴為無理由，依民事訴訟法第78條，
    判決如主文。 　　　　
中　　華　　民　　國　　109 　年　　11　　月　　24　　日
                  民事第四庭    法  官　李杭倫 
以上正本係照原本作成。
如對本判決上訴，須於判決送達後20日內向本院提出上訴狀。
如委任律師提起上訴者，應一併繳納上訴審裁判費。
中　　華　　民　　國　　109 　年　　11　　月　　24　　日
                                書記官　黃怡惠